【裁判字號】    95,交訴,23
【裁判日期】    950920
【裁判案由】    公共危險等
【裁判全文】
臺灣宜蘭地方法院刑事判決              95年度交訴字第23號
公  訴  人  臺灣宜蘭地方法院檢察署檢察官
被      告  丙○○
上列被告因公共危險等案件，經檢察官提起公訴（95年度偵字第
216號），本院判決如下：
    主  文
丙○○駕駛動力交通工具肇事，致人受傷而逃逸，處有期徒刑陸
月，如易科罰金，以銀元參佰元即新台幣玖佰元折算壹日；又服
用酒類，不能安全駕駛動力交通工具而駕駛，處拘役參拾日，如
易科罰金，以銀元參佰元即新台幣玖佰元折算壹日。
被訴過失傷害部分公訴不受理。
    事  實
一、丙○○於民國94年12月19日下午10時許，在宜蘭縣礁溪鄉○
    ○路○段141巷23號住處飲酒後，已不能安全駕駛動力交通工
    具，竟騎乘車牌號碼 GYC-118號機車，沿宜蘭縣礁溪鄉○○
    村○○路往大坡路方向行駛，途經宜蘭縣礁溪鄉○○路龍潭
    國小前時，竟逆向行駛至對向車道直至路肩處，致機車車首
    撞擊正屈蹲在該處修理大貨車之阮詠 (原名甲○○ )左腰
    部，阮詠因而倒地後滾地十數圈，受有左耳後、右手指、
    左小腿等多處擦挫傷等傷害（涉犯過失傷害部分業據撤回告
    訴）。又丙○○駕駛上開機車，致阮詠受傷後，竟未停車
    查看或提供救助，反而騎乘該車逃逸。在場阮詠之僱主乙
    ○○見狀，立即大聲呼喊，並跑步追趕約一百公尺，丙○○
    仍不予理會，並加速行駛，適另名行經該處之機車騎士見狀
    ，即搭載乙○○繼續追趕，約經二、三百公尺後，始於宜蘭
    縣礁溪鄉○○路與育龍路口處攔下丙○○，並報警處理。經
    警於當日下午11時49分將丙○○帶到醫院抽血檢驗，其血液
    中酒精濃度為193.6MG/DL。
二、案經阮詠訴由宜蘭縣警察局礁溪分局報請台灣宜蘭地方法
    院檢察署檢察官偵查起訴。
    理  由
一、被告丙○○對於公訴人所提出之證據，其證據能力均不爭執
    ，合先敘明。
二、被告對於其於飲酒後騎乘機車之犯行，坦承不諱，且被告於
    94年12月19日下午11時49分時經送醫以抽血測定酒精濃度，
    為193.6MG/DL，有杏和醫院生化檢驗報告書在卷可參。換算
    為呼氣酒精濃度，即為每公升 0.968毫克。參考台灣省交通
    處88年車輛行車事故研討會論文集及中央警察大學交通學系
    暨交通管理研究所蔡中志教授所著酒精濃度與肇事率之關係
    ，呼氣中酒精濃度達每公升0.85毫克者，其肇事率達50倍之
    多，是被告應已不能安全駕駛動力交通工具，此部分被告飲
    酒後駕車之犯行應堪認定。
三、被告矢口否認肇事逃逸之犯行，辯稱：「我騎至龍潭國小那
    邊有一陣風吹過，我有點暈迷，突然間我醒過來，發現我騎
    到對向車道，差一點撞到路邊一輛機車，但沒有看到任何人
    ，更沒有撞到人」云云。經查：
（一）被告於94年12月19日下午10時許，沿宜蘭縣礁溪鄉○○村
      ○○路往大坡路方向行駛，途經宜蘭縣礁溪鄉○○路龍潭
      國小前時，逆向行駛至對向車道直至路肩處等情，為被告
      自白不諱，且有告訴人阮詠及乙○○之於警訊及本院審
      理時結證之證述可參。斯時告訴人正在該處修理大貨車，
      被告之機車車首撞擊告訴人左腰部，告訴人因而倒地，並
      滾地十數圈，受有左耳後、右手指、左小腿等多處擦挫傷
      等傷害，有告訴人於警詢及本院審理中結證證述可參，且
      有宜蘭醫院診斷證明書在卷可稽，復有道路交通事故採證
      照片 6紙附卷可憑，顯見被告確有騎車肇事致人受傷之事
      實。
（二）被告雖先否認有撞擊告訴人，嗣後又於本院審理時辯稱可
      能是機車後腳踏板勾到告訴人云云，證人乙○○亦於本院
      審理時證稱被告機車後腳踏板勾到告訴人云云。惟查：被
      告於警訊時自承，伊是在上開時間及地點撞到一台停放在
      路邊之機車，且係伊機車之前輪碰到對方機車後輪等語。
      關於其所辯撞擊一台停放在路旁之機車云云，證人乙○○
      已於本院審理時證稱：車禍現場只有拖車及大貨車各 1輛
      ，並無其他機車停放等語綦詳，是被告此部分辯解云云，
      固不足採。惟被告所稱其機車之碰撞處為車子前輪等語，
      則與卷附機車採證照片 2幀（警卷第19頁）所顯示機車前
      輪之土除上灰塵痕跡有新擦掠痕相符，復與告訴人於本院
      審理時證稱係遭被告機車前輪撞擊等語相合。又告訴人遭
      撞擊後，滾地數圈，起身時距原被撞地點約有十步距離等
      情，亦有告訴人於本院之證述可參，則衡情應非機車後腳
      踏板勾到告訴人而能致之，是證人乙○○於本院審理時證
      稱係被告機車後腳踏板勾到告訴人，應有誤會，被告圖以
      機車後腳踏板勾到告訴人等辯解，主張不知有撞擊告訴人
      乙事云云，亦不足採。
（三）被告騎乘機車撞擊告訴人後，並未停車查看，仍繼續騎乘
      該車，經在場之乙○○大聲追呼約一百公尺，仍不予理會
      ，並加速行駛，嗣另名行經該處之機車騎士見狀，即搭載
      乙○○繼續追趕，約經二、三百公尺後，始於宜蘭縣礁溪
      鄉○○路與育龍路口處，將丙○○機車攔下等情，已據證
      人乙○○於警詢及審理時結證證述綦詳。衡諸事故發生時
      已值夜間10時許，宜蘭縣宜蘭縣礁溪鄉龍潭村為鄉間，斯
      時人車已稀，被告實無何不能聽聞有人呼喊之情況，乃竟
      故為充耳不聞，繼續行駛，其有肇事逃逸之犯意甚明。事
      證明確，此部分被告犯行亦堪認定。
四、被告行為後，刑法業於94年2月2日修正公布，於95年7月1日
    施行。依修正後之刑法第2條第1項規定「行為後法律有變更
    者，適用行為時之法律。但行為後之法律有利於行為人者，
    適用最有利於行為人之法律」。被告於行為時之刑法第41條
    第 1項前段規定：「犯最重本刑為五年以下有期徒刑以下之
    刑之罪，而受六個月以下有期徒刑或拘役之宣告，因身體、
    教育、職業、家庭之關係或其他正當事由，執行顯有困難者
    ，得以一元以上三元以下折算一日，易科罰金。」又被告行
    為時之易科罰金折算標準，修正前罰金罰鍰提高標準條例第
    2條前段（現已刪除）規定，就其原定數額提高為100倍折算
    1日，則本件被告行為時之易科罰金折算標準，應以銀元300
    元折算 1日，經折算為新臺幣後，應以新臺幣900元折算為1
    日。惟95年7月1日修正公布施行之刑法第41條第 1項前段則
    規定：「犯最重本刑為五年以下有期徒刑以下之刑之罪，而
    受六個月以下有期徒刑或拘役之宣告者，得以新臺幣一千元
    、二千元或三千元折算一日，易科罰金。」比較修正前後之
    易科罰金折算標準，修正後之規定，並非較有利於被告，則
    仍應依刑法第2條第1項前段，適用修正前刑法第41條第 1項
    前段規定，定其折算標準。
五、核被告所為，係犯刑法第185條之3服用酒類不能安全駕駛動
    力交通工具而駕駛罪及同法第185條之4肇事逃逸罪。被告所
    犯上開二罪間，犯意各別，行為互殊，應予分論併罰。爰審
    酌本件被告不能安全駕駛動力交通工具之程度、肇事後逃逸
    之情狀、對告訴人所生之損害及坦承部分犯行之態度等一切
    情狀，分別量處如主文所示之刑，並均諭知易科罰金之折算
    標準。
六、公訴意旨另以：被告於94年12月19日騎乘車牌號碼 GYC-118
    號機車，要到宜蘭縣宜蘭市○○路訪友，沿宜蘭縣礁溪鄉○
    ○村○○路往大坡路方向行駛，途經礁溪鄉○○路龍潭國小
    前處時，應注意道路交通安全規則第114條第2款「飲用酒類
    或其他類似物後其吐氣所含酒精濃度超過每公升0.25毫克或
    血液中酒精濃度超過百分之0.05以上者，不得駕車」及道路
    交通安全規則第97條第1項第1款「汽車在雙向二車道行駛時
    ，應在遵行車道內行駛」，能注意疏未注意及此，竟逆向行
    駛，機車車頭撞擊正在對面馬路路肩上修理大貨車之告訴人
    左腰部，致告訴人因此受有左耳後、右手指、左小腿等多處
    擦挫傷等傷害，因認被告涉犯過失傷害罪嫌。惟按告訴乃論
    之罪，告訴人於第一審辯論終結前得撤回其告訴，又告訴經
    撤回者，應諭知不受理之判決，刑事訴訟法第238條第1項、
    第303條第3款定有明文。本件告訴人告訴被告過失傷害案件
    ，起訴書認被告係觸犯刑法第284條第1項前段之罪，依同法
    第 287條前段之規定，須告訴乃論。茲據告訴人於本院審理
    時撤回其告訴，有審判筆錄在卷可按，揆諸首開說明，應諭
    知不受理之判決。
據上論斷，應依刑事訴訟法第299條第1項前段、第303條第3款，
刑法第2條第1項、第185條之3、第185條之4條、修正前刑法第41
條第1項，修正前罰金罰鍰提高標準條例第2條，現行法規所定貨
幣單位折算新台幣條例第2條判決如主文。
本案經檢察官吳廣莉到庭執行職務
中    華    民    國    95    年    9     月    20    日
                  刑事第四庭   審判長法  官  林楨森
                                     法  官  蘇錦秀
                                     法  官  謝佩玲
以上正本證明與原本無異。
如不服本判決應於收受本判決後10日內向本院提出上訴書狀，其
未敘述上訴理由者，並得於提起上訴後10日內向本院補提理由書
狀(均須按他造當事人之人數附繕本)「切勿逕送上級法院」。
                                     書記官  藍友隆
中    華    民    國    95    年    9     月    22    日
附錄法條：
中華民國刑法第185條之3
服用毒品、麻醉藥品、酒類或其他相類之物，不能安全駕駛動力
交通工具而駕駛者，處1年以下有期徒刑、拘役或3萬元以下罰金
。
中華民國刑法第185條之4
駕駛動力交通工具肇事，致人死傷而逃逸者，處6月以上5年以下
有期徒刑。


司法院資訊處製作；財團法人民間司法改革基金會備份。
